【裁判字號】    98,家救,49
【裁判日期】    981028
【裁判案由】    訴訟救助
【裁判全文】
臺灣臺北地方法院民事裁定              98年度家救字第49號
聲  請  人  甲○○
上列聲請人因與被告陳秀蘭間請求共同財產制之補償請求權事件
，聲請訴訟救助，本院裁定如下：
    主  文
聲請駁回。
    理  由
一、按當事人無資力支出訴訟費用者，依民事訴訟法第107條規
    定，法院固應依聲請准予救助，惟此項請求救助之事由，依
    同法第109條第2項、第284條之規定，應提出能即時調查之
    證據以釋明之。又所謂無資力係指窘於生活，且缺乏經濟信
    用者而言（最高法院43年台抗字第152號判例參照）。
二、本件聲請意旨：聲請人因與前妻即被告陳秀蘭間有夫妻財產
    之爭議，聲請人起訴請求補償，惟因聲請人生活困難，所有
    財產均經被告變賣未還，目前無資力再支出該訴訟費用，又
    聲請人起訴之人證、物證俱在，非被告所能否認，聲請人必
    有勝訴之望，為此，依民事訴訟法第107條規定，聲請訴訟
    救助等語。
三、聲請人起訴之主張，為聲請人所有之台北市○○區○○段4
    小段350地號土地遭被告侵占，被告已私下賣出，請求被告
    將該土地移轉登記予原告，另被告將原告購買南港醫院、板
    橋聯德醫院、新莊醫院及原告在多明尼加國購買之土地等款
    項侵占，為此，依民法夫妻財產共同財產制規定，請判決被
    告將侵占與變賣之財產補償原告新台幣（下同）2億7百73萬
    元。嗣經本院裁定聲請人應繳納第一審裁判費202萬5,363元
    ，未據聲請人繳納，而提出本件訴訟救助之聲請。
四、經查，原告之請求內容，依其主張為鉅額訴訟標的價額，惟
    其於起訴時未提出任何證據，已不符釋明無資力之要件。又
    其於本院調查其訴訟救助聲請時，其陳稱：現無工作，但大
    女兒一個月給予3萬元、小女兒一個月1萬元等語（見本院98
    年9月21日筆錄），而依其財稅資料，其尚獲得部分之所得
    ，因而原告未就其窘於生活狀況釋明之。
五、另聲請人稱：與被告有十幾件官司，我都打不贏她等語（同
    上筆錄），嗣以就被告所涉侵占等刑事案中，檢察官之不起
    訴處分書記載聲請人為公司股東等情，認其如能進行訴訟，
    可獲得本件之勝訴；然被告以書狀陳述：聲請人自93年間起
    ，對伊瘋狂提起十多件刑事告訴，分由台灣基隆地方法院檢
    察署、台灣板橋地方法院檢察署、台灣士林地方法院檢察署
    、台灣台北地方法院檢察署等各檢察官之不起訴處分書影本
    與臺灣高等法院刑事自訴案件無罪、不受理等判決書影本等
    件為證。反觀聲請人於起訴時未提出任何證據，於本院為訴
    訟救助調查時，才另以檢察官起訴書中之記載，嗣後始提出
    之退股契約書影本作為證據，此與被告之關係，並無詳細之
    說明；而聲請人所訴內容，已因被告所犯之同一事實受無罪
    與不起訴處分，其復再提起同一事實之民事訴訟，自須提出
    詳盡之事實與證據，使法院一望即知，信其主張具有相當之
    理由，惟聲請人所提出之事實與證據，均不足以使人信其可
    獲勝訴之裁判，是難以准許其訴訟救助之聲請。
六、爰裁定如主文。
中    華    民    國    98    年    10    月    28    日
                  家事法庭  法  官  李維心
以上正本係照原本作成
如對本裁定抗告須於裁定送達後10日內向本院提出抗告狀，並繳
納抗告費新臺幣1,000元
中    華    民    國    98    年    10    月    28    日
                            書記官  譚鈺陵


司法院資訊處製作；財團法人民間司法改革基金會備份。
